【裁判字號】    89,交聲,714
【裁判日期】    900814
【裁判案由】    違反道路交通管理處罰條例聲明異議
【裁判全文】
臺灣臺北地方法院交通事件裁定              八十九年度交聲字第七一四號
    異議人即
    受處分人  甲○○
右列受處分人因違反道路交通管理處罰條例案件，對於臺北市交通事件裁決所中華民
國八十九年十一月二十三日所為之處分（原處分案號：北市裁三字第駕裁00－00
0000000號），聲明異議，本院裁定如左：
        主      文
異議駁回。
        理      由
一、按汽車駕駛人，爭道行駛，有支線道車不讓幹線道車先行，或兩線均為幹線道或
    支線道時，左方車不讓右方車先行者，處銀元二百元以上六百元以下（即新台幣
    【下同】六百元以上一千八百元以下）罰鍰，行為時道路交通管理處罰條例第四
    十五條第九款定有明文，又汽車駕駛人駕駛汽車違反道路交通管理處罰條例第四
    十五條規定者，除應依該條所規定之罰鍰處罰外，並予記違規點數一點，同條例
    第六十三條第一項第一款亦有規定。末交通違規事件裁罰案件，性質上屬於交通
    行政主管機關本於職權就公法上具體事件所為之決定而對外直接發生法律效果之
    單方行政行為，參酌行政法院五十六年度判字第八一號判例意旨「本件原告行為
    時尚在舊所得稅法施行期間，實體上固應適用舊法，但被告官署稽徵程序係開始
    於現行所得稅法令公佈施行以後，程序上即應適用新法」，本件道路交通管理處
    罰條例雖於民國九十年一月十七日公佈修正，於同年六月一日施行，然尚無比較
    新舊法之問題。
二、本件受處分人即異議人甲○○於八十八年九月二十六日下午三時許，駕駛車號Ｇ
    七－六七六號營業小客車，沿台北市○○○路○段三九巷由西往東方向行駛，途
    經台北市○○○路、林森北路一段三九巷未劃分支幹線，且無號誌之交岔路口時
    ，本應注意左方車應讓右方車先行，依當時情形，並無不能注意情事，竟疏於注
    意上開規定，適有丙○○騎乘車號ＵＤＩ－九八九號輕型機車，沿台北市○○○
    路由南往北方向行駛，途經上開交岔路口時，本亦應注意汽車駕駛人行經無號誌
    之交岔路口時，應減速慢行，依當時情形，亦無不能注意情事，竟疏於注意，甲○○因上開交岔路口車輛壅塞不易通過路口，利用林森北路南北向往來車輛間之
    空隙繼續直行而左方車未讓右方之丙○○所騎乘機車先行，丙○○因緊跟左前方
    公車直行而未減速慢行，貿然以時速四十公里速度超速行駛，終致丙○○所騎乘
    機車前車頭撞及甲○○所駕駛車輛右前輪，丙○○為趕往上班，遂逕自離開。嗣
    經受處分人報警處理後，台北市政府警察局中山分局交通分隊以受處分人有違反
    道路交通管理條例第四十五條第九款規定行為逕行掣單舉發。受處分人於應到案
    日期後申訴，經原處分機關函請原舉發單位調查結果，仍認受處分人有上開違規
    行為，原處分機關乃於八十九年十一月二十三日依道路交通管理處罰條例第四十
    五條第九款之規定從重裁處罰鍰一千八百元，並記違規點數一點（原處分漏引道
    路交通管理處罰條例第六十三條第一項第一款規定，應更正）。
三、訊據受處分人雖坦承於右開時地駕車與丙○○所騎乘機車發生擦撞之事實不諱，
    惟矢口否認其有右開違規行為，辯稱：肇事當時台北市○○○路雙向塞車，但路
    口淨空，伊行經右開路口時，暫停等候並注意雙向來車，正當伊車已過中間分向
    限制線時，突然有機車高速行駛，致其無法閃避而發生擦撞，伊無任何過失云云
    ，然查：右開違規事實，業據證人丙○○、警員乙○○到庭證述無訛，且有道路
    交通事故調查報告表、交通事故談話紀錄表、交通事故補充資料表等影本在卷為
    憑，依據道路交通事故調查報告表所繪現場圖可知，台北市○○○路、林森北路
    一段三九巷之交岔巷口雖設有燈光號誌，然無動作，故屬於無劃分支幹線、無號
    誌之交岔路口，且受處分人沿台北市○○○路○段三九巷由西往東方向行駛，證
    人丙○○沿台北市○○○路由南往北方向行駛，受處分人行車屬於左方車，證人
    丙○○行車屬於右方車無誤；又證人丙○○到庭證稱：我時速大概四十公里，跟
    在公車右邊行駛，不知道受處分人車速多少，我沒有看到他車從右邊出來，公車
    才過完他就過來，當時路口沒有淨空，才會沒有看到他就被撞，我認為我們二個
    應該都有錯等語，且證人警員乙○○到庭亦證稱：中山北路一段三九巷沒有公車
    經過，南北向有公車經過等語，以證人丙○○能坦承於右開時地有行經無號誌之
    交岔路口未減速慢行之違規行為，並參酌證人警員乙○○所證，丙○○騎乘機車
    行向有公車經過，衡情證人丙○○所證尚無偏袒自身之必要，故其證詞應堪採信
    ，則受處分人既知悉右開交岔路口車輛壅塞，理應在右開巷口時更加注意左方車
    應讓右方車先行，自不能利用林森北路南北向往來車輛間之空隙繼續直行而迴避
    左方車應讓右方車先行之規定，且道路交通管理處罰條例第四十五條第九款規定
    ，尚無左方車已行近交岔路口中心處時，右方車即應讓左方車先行之規定，故受
    處分人自有左方車未讓右方車先行之行為，應屬有違反道路交通管理處罰條例第
    四十五條第九款規定之行為。再台北市車輛行車事故鑑定委員會就受處分人有右
    開違規行為，亦同此見解。綜上所述，受處分人事後所辯，不足採信。本件受處
    分人在未劃分支幹線道，且無號誌之交岔路口，左方車未讓右方車先行之違規事
    證明確，原處分機關依道路交通管理處罰條例第四十五條第九款及第六十三條第
    一項第一款規定從重裁處罰鍰一千八百元，並予記違規點數一點，核無違誤，本
    件受處分人之異議為無理由，自應將其異議駁回。
四、據上論斷，應依道路交通案件處理辦法第十九條，裁定如主文。
中      華      民      國    九十      年      八      月     十四     日
                          臺灣臺北地方法院交通法庭
                              法  官  李  麗  玲
右正本證明與原本無異。
如不服本裁定，應於裁定送達後五日內向本院提出抗告狀。
                              書記官  江  虹  儀
中      華      民      國    九十      年      八      月     十五     日


司法院資訊處製作；財團法人民間司法改革基金會備份。
